【裁判字號】    97,訴,2247
【裁判日期】    971128
【裁判案由】    確認委任關係不存在等
【裁判全文】
臺灣板橋地方法院民事判決              97年度訴字第2247號
原      告  敦南開發投資股份有限公司
法定代理人  戊○○
訴訟代理人  林進富律師
            吳姝叡律師
被      告  奕達股份有限公司
法定代理人  丙○○
            丁○○
            乙○○
            己○○
            甲○○
                        樓
上列當事人間請求確認委任關係不存在等事件，經本院於民國97
年11月27日言詞辯論終結，判決如下：
    主  文
確認兩造間董事之委任關係不存在。
被告應向經濟部辦理原告董事解任之變更登記。
訴訟費用由被告負擔。
    事實及理由
一、本件被告未於言詞辯論期日到場，核無民事訴訟法第386 條
    各款所列情形，爰依原告聲請，由其一造辯論而為判決。
二、本件原告起訴主張：
  (一)緣原告於民國89年11月30日被推選擔任被告公司之董事，迨
    至91年11月8 日乃以通知書通知被告自即日起解除被告公司
    董事職務，該通知書由原告員工蘇文雯以掛號寄出，被告公
    司本應依法儘速向主管機關辦理董事變更登記，惟被告公司
    迄今仍未辦理原告董事解任之變更登記，致使被告公司之經
    濟部公司登記資料，仍記載原告為被告公司董事。
  (二)原告已於91年11月8 日辭去被告公司董事職務，惟原告迄今
    仍係被告公司登記名義上之董事，兩造間是否仍有董事關係
    存在，即屬不明確，且第三人申請被告公司之登記資料時，
    尚無法得知原告實已辭去被告公司董事職務，而非屬被告公
    司董事之事實，則原告法律上之地位顯不安定，而此不安定
    之法律上地位得以確認判決除去，爰起訴請求確認兩造間董
    事之委任關係不存在。
  (三)兩造間之董事委任關係既已不存在，被告公司應登記項已有
    變更，此項變更登記依公司法第387 條第1 項規定，應由代
    表公司之負責人即董事長備具申請書，連同應備之文件向經
    濟部申請，原告尚無從以自己名義申請被告公司董事解任之
    變更登記，故原告請求被告公司辦理原告董事解任之變更登
    記，實屬有據。
  (四)為此，提起本件訴訟，請求：確認兩造間董事之委任關係
    不存在。被告應向經濟部辦理原告董事解任之變更登記。
三、被告之法定代理人之一己○○則抗辯：
  (一)伊係於88年底被告公司增資時才進入公司，只有到被告公司
    開過1 次會，亦未到被告公司上班，原告主張於91年11月8
    日辭去董事職務部分，伊並不知情。
  (二)為此，請求駁回原告之訴。
四、經查原告主張其於91年11月8 日辭去董事職務，並未據被告
    所自認，原告雖據其提出通知書1 件為證（附卷本院卷第14
    頁），然並未提出上開通知書之回執，無從認原告確於91年
    11月8 日已辭去董事之職務。次查原告上開91年11月8 日之
    職任董事通知書已附於本件起訴狀繕本，並於97年11月1 日
    送達予被告公司之法定代理人之一己○○，有送達回證1 件
    附於本院卷第97頁足憑，而公司與董事間之關係，除公司法
    另有規定外，依民法關於委任之規定，公司法第192 條第4
    項有明文規定，又依據民法第549 條第1 項之規定「當事人
    之任何一方，得隨時終止委任契約」，則兩造間之董事委任
    關係自97年11月2 日起即已不存在，原告訴請確認兩造間董
    事委任關係不存在，並請求被告應向經濟部辦理原告董事解
    任之變更登記，均為有理由，應予准許。
五、確認兩造間董事之委任關係不存所可除去危險之說明：
  按「公司設立登記後，有應登記之事項而不登記，或已登記
    之事項有變更而不為變更之登記者，不得以其事項對抗第三
    人。公司經理人之委任、解任、調動，應於到職或離職後十
    五日內，將左列事項，向主管機關申請登記：一、經理人之
    姓名、職稱、住所或居所。二、經理人是否股東或董事。三
    、經理人到職或離職年、月、日，公司法第12條及第402 條
    第1 項亦分別定有明文。原判決之理由略謂：按公司經理人
    之委任、解任、調動，應於到職或離職後十五日內向主管機
    關申請登記，此一應登記事項而未登記，不得以其事項對抗
    第三人，原告訴稱其於83年度曾任萬海航運公司經理，並檢
    附在職證明及萬海公司82年6 月15日董監事會議紀錄影本，
    惟據經濟部86年6 月10日經商(一)字第86209014號函，略以
    前開萬海公司82年6 月15日董監事會議紀錄討論事項第5 案
    （即聘原告為對外關係室經理）並未向該部申請變更登記，
    原告自不得以該未經申請變更登記之事項對抗稽徵機關。」
    行政法院87年判字第1532號判決著有明文。查無論原告主張
    其於91年11月8 日辭任被告公司董事職務是否係屬真實，惟
    其既未向經濟部辦理解除原告公司董事職務之登記，即不得
    以其非被告公司負責人之事實對抗財政部，則財政部自得以
    被告公司積欠營業稅款為由，對於原告負責人為入出境之限
    制。
  次按「前項營業人申請變更登記或註銷登記，應於繳清稅款
    或提供擔保後為之。」加值型及非加值型營業稅法第30條第
    2 項定有明文。再者，稽徵機關報請限制營利事業負責人出
    境後，發生公司登記負責人變更而營業登記負責人未准變更
    之情事，則仍應限制營業登記負責人，亦有財政部83年9 月
    22日台財稅第830432027 號函釋在案。則縱被告已為原告辦
    理解除董事職務之公司登記，但於被告公司負責人繳清稅款
    前，仍不得向稅捐機關辦理營業登記負責人之變更，而稅捐
    機關是否解除營業登記負責人，係以營業登記為準，因此，
    縱原告已辦理解除董事職務之公司登記，稅捐機關依法仍不
    得解除原告公司負責人入出境之事限，原告公司負責人遭限
    制入出境之危險，無從因辦理解除公司董事職務之登記而排
    除，更無從以確認兩造是否有委任關係之確認訴訟而排除。
  再按「依第2 條規定限制營利事業負責人出境後，如營利事
    業之負責人有變更時，應以變更後之負責人為限製出境對象
    。但經查明變更後原負責人仍屬該營利事業之受僱人、股東
    、合夥人或為變更後負責人之配偶、三親等以內之親屬者，
    應繼續限制其出境。」限制欠稅人或欠稅營利事業負責人出
    境實施辦法第4 條定有明文。查本件原告於辦理解除被告公
    司董事職務之登記後，仍為被告公司之股東，因此，縱令稅
    捐機關已受理原告公司申請變更負責人之營業登記，揆諸上
    揭辦理，原告公司負責人所受入出境之限制，亦不因而得以
    解除。
  綜上所述，原告主張其所受不利益之危險，雖有部分之私法
    關係得以確認判決除去，仍至少仍有上開至之法律關係
    無法以確認判決除去，附此敘明。
六、結論：原告之訴為有理由，依民事訴訟法第78條，判決如主
    文。
中    華    民    國    97    年    11    月    28    日
                  民事第三庭    法  官  何君豪
以上正本係照原本作成
如對本判決上訴，須於判決送達後20日內向本院提出上訴狀
中    華    民    國    97    年    11    月    28    日
                            書記官  黃琴茜


司法院資訊處製作；財團法人民間司法改革基金會備份。
